臺灣高等法院刑事判決　　　　　　　　　　　　　九十三年度上訴字第二一八０號
　　上　訴　人　臺灣桃園地方法院檢察署檢察官
　　被　　　告　甲○○
　　指定辯護人　本院公設辯護人　王永炫
右上訴人因被告偽造貨幣案件，不服臺灣桃園地方法院九十二年度訴字第一二六八號
，中華民國九十三年五月十三日第一審判決（起訴案號：臺灣桃園地方法院檢察署九
十二年度偵字第九八七七號），提起上訴，本院判決如左：
    主  文
上訴駁回。
    理  由
一、公訴意旨略以：被告甲○○意圖供行使之用，於民國九十二年三月十八日前不詳
    時日，在桃園縣中壢市中正公園內，自真實姓名年籍不詳之人處，收集千元偽鈔
    十張。嗣於九十二年三月十八日，持混有上開偽鈔之新臺幣（下同）三十八萬元
    至桃園縣八德市○○路○段八七０號玉山商業銀行八德分行（下稱玉山銀行）欲
    存款轉帳時，經行員江美珍發覺有異，乃與截留查報，因認被告涉有刑法第一百
    九十六條第一項行使偽造之通用貨幣罪嫌云云。
二、本件公訴人認被告涉有刑法第一百九十六條第一項行使偽造之通用貨幣罪嫌，無
    非以：被告甲○○於右揭時、地持上開偽鈔至玉山銀行八德分行存款之犯行，業
    經證人江美珍結綦證詳，並有截留偽造變造仿造新台幣券幣通報單影本、上開偽
    鈔影本在卷可稽。而上開千元紙幣十張，經鑑定結果均屬偽鈔，有中央銀行發行
    局九十二年四月二十一日台央發字第０九二０二七六七四號函一祇在卷可憑。另
    被告雖辯以其係與不詳人士賭博時不慎收受偽鈔等語，惟依被告所陳，其係攜帶
    四十萬元至中壢市中正公園內賭博，然該處既為公共場所，即便有人聚賭，亦應
    屬小額輸贏，被告卻攜帶大筆金額，連賭數日，顯與常情有違。此外，被告所持
    偽鈔中，其中有八張偽鈔號碼重覆，若被告確係因賭博，自其他賭客處交互收受
    ，即無收受偽鈔號碼如此集中之可能，故認被告所辯，顯係卸責之詞不足採信等
    情，為其主要之論據。惟訊之被告甲○○則堅決否認其有明知前揭十張千元鈔票
    為偽造貨幣，卻據以行使之故意，辯稱：伊於九十一年十一月間因案假釋出獄後
    ，因欲與友人一起作年貨生意，遂於九十二年一月間向伊姐邱詠琪（原名邱秀緞
    ）借款四十萬元，然伊事後因故未作成生意，又適逢過年期間，伊即將前揭所借
    款項持至桃園縣中壢市中正公園與多位不特定人士賭博約一星期，最後借款僅剩
    餘三十八萬餘元，後因伊姐知悉其未將所借款項用於原定用途而向伊索討，是伊
    始於九十二年三月十八日將其中三十八萬元存入伊姐位於玉山銀行之存款帳戶，
    伊係於行員告知存款內有偽鈔時，始知曾於賭博期間收受偽鈔等語。
三、按犯罪事實應依證據認定之，無證據不得推定其犯罪事實。被告或其他共犯之自
    白，不得作為有罪判決之唯一證據，仍應調查其他必要之證據，以察其是否與事
    實相符；刑事訴訟法第一百五十四條第二項、第一百五十六條第二項分別定有明
    文。又事實之認定，應憑證據，如未能發現相當證據，或證據不足以證明，自不
    能以推測或擬制之方法，以為裁判基礎。且認定犯罪事實所憑之證據，雖不以直
    接證據為限，間接證據亦包括在內；然而無論直接證據或間接證據，其為訴訟上
    之證明，須於通常一般之人均不致有所懷疑，而得確信其為真實之程度者，始得
    據為有罪之認定，倘其證明尚未達到此一程度，而有合理之懷疑存在時，事實審
    法院復已就其心證上理由予以闡述，敘明其如何無從為有罪之確信，因而為無罪
    之判決，尚不得任意指為違法，最高法院四十年台上字第八六號、七十六年台上
    字第四九八六號亦分別著有判例。經查：
  (一)被告之姐邱詠琪在玉山銀行0000000000000號帳戶，於九十二年一
    月九日曾提款四十萬元，於同年三月十八日則存入現金三十七萬元等情，有玉山
    銀行0000000000000號帳戶交易明細表附卷可稽（見偵查卷第二十
    七頁、第二十九頁）。另據證人江美珍於原法院審理中供證：他有打電話，他說
    這帳戶是他姐姐的，他姐姐的帳戶確實是玉山銀行桃園分行的存戶，我記得被告
    跟我說這錢是他姐姐的等語（見原審卷第九十五頁）。是被告辯稱：其於九十二
    年一月初向其姐邱詠琪借款四十萬元，並於用餘後欲將剩餘款項三十八萬元（其
    中千元偽鈔十張被查扣）存回其姐位於玉山銀行八德分行之存款帳戶乙節，應非
    出自虛構。
  (二)公訴意旨雖以：公共場所內即便有人聚賭，亦應屬小額輸贏，被告卻攜帶大筆金
    額，連賭數日，顯與常情有違云云。然國人有喜於過年期間賭博取樂之習慣，實
    古今皆然，於較不屬於市區之地區，利用過年期間在公共場所聚眾賭博，更是時
    有所聞，或有部分賭客係因過年期間資金、時間均甚充裕而小賭怡情，但不能否
    認亦有大部分賭客係抱持過年期間警方查緝較不嚴格之不正確心態，利用多餘游
    資趁機賺取賭金。則公訴人所為：「公共場所賭博，其賭金必為小額輸贏」之推
    論，是否正確？尚值商榷。
  (三)次查，一般偽鈔製作者因受限於製作技術、儀器來源及成本考量，並無法如中央
    印製廠印製出每張不同號碼之鈔票，而係通常僅會以同一版模大量印製同號鈔票
    ，所偽造之鈔票亦多為同一號碼；因之，欲從同一來源取得不同號碼偽鈔之機率
    並非甚高。而本件自被告存款中所查獲之偽鈔十張中，除票號為ＦＬ一六六一九
    一ＹＤ號之偽鈔有八張外，尚有票號分別為ＦＬ一九九一九一ＹＤ、ＪＫ七八五
    三三一ＵＹ號之偽鈔各一張。是被告所辯：前揭偽鈔應係於賭博時自不特定之賭
    客手中所取得等語，自非無可能。公訴人之上訴意旨質疑：「扣案偽鈔十張中就
    有八張之號碼同為ＦＬ一六六一九一Ｄ，僅另有二張為不同號碼，偽鈔之來源顯
    係同一，但被告卻辯以伊是去連續賭博多日始取得該等偽造千元紙鈔，姑先不論
    被告所辯連續賭博多日之情節是否與一般常情相符，被告豈能分別數日向不同之
    人取得號碼相同之偽鈔？又該等偽鈔又豈會散置在被告被告欲存入銀行之三十八
    萬元中？」乙節，尚無足採。
  (四)賭場龍蛇混雜，且在眾人押注、理賠時間匆促之間，賭徒均僅在意賭局之輸贏，
    於大筆鈔票進出之際，甚少有注意入帳鈔票之號碼是否有異，及其中是否夾雜有
    偽鈔之人；是以，有心人若欲在賭場中以偽鈔洗錢，實不易查覺防範。再查，證
    人江美珍於原法院審理中又供證：本件扣案之偽鈔紙質比較好，與一般鈔票相差
    不大，比較辨識不出來云云（見原審卷第九十七頁）。且被告自八十八年二月間
    起，即因違反毒品危害防制條例案件，先後進入臺灣桃園看守所附設勒戒所、臺
    灣桃園看守所、臺灣臺北看守所及臺灣臺北監獄，分別執行勒戒處分、羈押及判
    決，直至九十一年十一月一日始因縮短刑期假釋出獄等情，有本院被告全國前案
    紀錄表一份在卷可查。是被告辯稱：其於出獄後，對於近二年來始換新之新版千
    元鈔票辨別真偽之相關特徵較為陌生，因而無法自三百八十張千元鈔票中發現其
    中有十張偽鈔等語，亦難認與常理有違。公訴人之上訴意旨質疑：「常人均知每
    張鈔票號碼每張不同，本件扣案之紙鈔十張中就有八張號碼相同，已如前述，此
    無論被告之前曾否入監執行，是否知悉辨識紙鈔真偽之特徵，皆應能知悉是偽鈔
    ，被告空言自稱不知是偽鈔，誠屬無據」云云；亦不足採。
  (五)銀行為專業之金融機構，收取大額款項，除須由櫃台人員先以手指點算、辨識外
    ，尚須以精密儀器計數及辨別偽鈔，極小可能收取偽鈔而不查覺，此為週知之事
    實。被告縱係至愚亦無可能不知銀行之收款有此繁複之程序，茍若斗膽亦無可能
    干冒百分之九十九以上被發覺報警查辦之危險，明知而故意將偽鈔存入專業金融
    機構以自陷困境。是以被告所辯；伊係於行員告知存款內有偽鈔時，始知曾於賭
    博期間收受偽鈔等語，尚屬可信。公訴人之上訴意旨指摘「扣案之十張偽鈔中有
    八張同號，辨識容易，被告妄稱不知，有違情理」等語，同為不足採。
  (六)綜上各節所述，尚難遽認被告有收集本件之千元偽鈔十張，並故意持以存入玉山
    銀行行使之犯意。
四、此外，復查無其他積極證據足認被告甲○○有公訴意旨所指之行使偽造之通用貨
    幣犯行，被告甲○○之犯罪尚屬不能證明。原審因之為被告無罪之諭知，核無不
    合。公訴人之上訴意旨仍執前詞，以被告應成立行使偽造之通用貨幣罪犯行，指
    摘原判決不當，為無理由，應予駁回。
據上論斷，應依刑事訴訟法第三百六十八條，判決如主文。
本案經檢察官林炳雄到庭執行職務。
中　　　華　　　民　　　國　　九十三　　年　　　九　　　月　　 十六 　　日
                              臺灣高等法院刑事第十二庭
                                  審判長法  官  劉  景  星
                                        法  官  陳  志  洋
                                        法  官  陳  博  志
右正本證明與原本無異。
如不服本判決，應於收受送達後十日內向本院提出上訴書狀，其未敘述上訴之理由者
並得於提起上訴後十日內向本院補提理由書（均須按他造當事人之人數附繕本）。
                                        書記官  陳  嘉  文
中　　　華　　　民　　　國　　九十三　　年　　　九　　　月　　二十一　　日
